【裁判字號】    97,台抗,771
【裁判日期】    971127
【裁判案由】    確認合夥權利聲請訴訟救助
【裁判全文】
最高法院民事裁定              九十七年度台抗字第七七一號
再 抗告 人  甲○○
訴訟代理人  魏憶龍律師
上列再抗告人因與相對人乙○○間請求確認合夥權利事件，聲請
訴訟救助，對於中華民國九十七年七月三十一日台灣高等法院裁
定（九十七年度抗字第一二一九號），提起再抗告，本院裁定如
下：
    主  文
原裁定廢棄，應由台灣高等法院更為裁定。
    理  由
按當事人無資力支出訴訟費用者，法院應依聲請，以裁定准予訴
訟救助。但顯無勝訴之望者，不在此限；又無資力支出訴訟費用
之事由，應釋明之。民事訴訟法第一百零七條第一項、第一百零
九條第二項分別定有明文。所謂無資力係指窘於生活，且缺乏經
濟信用者而言（本院四十三年台抗字第一五二號判例要旨參照）
。故當事人聲請訴訟救助，除應就其無資力支出訴訟費用，提出
能即時調查之證據以為釋明外，尤應以其訴或上訴非顯無勝訴之
望為要件。本件再抗告人就原法院認其對台灣台北地方法院（下
稱台北法院）九十六年度救字第二二三號裁定（下稱第二二三號
裁定）之抗告為無理由，而駁回其抗告之裁定，提起再抗告，所
執：依法律扶助法第六十二條、第三條規定及參酌「財團法人法
律扶助基金會受法律扶助者無資力認定標準」第三條第二款、第
六條規定，可知法院對於訴訟救助無資力之認定，應斟酌聲請人
共同生活親屬之可處分資產，俾免遭人利用訴訟救助濫行起訴，
而違訴訟救助之立法本旨。相對人聲請訴訟救助，並未依該標準
第十條規定，附具其本人或全戶之財產歸屬資料及最近一年所得
稅各類清單等證明文件暨其夫即訴外人任希祥之資力證明，僅提
出其個人民國九十五年國稅局財產調查資料。且相對人提出由再
抗告人與任希祥所訂之合作契約書係分別於六十二年十二月八日
、同年月二十五日及六十三年四月六日簽訂，故相對人所主張確
認之合夥權利（嗣變更為給付損害賠償之訴），其對再抗告人之
請求權，已逾十五年之時效期間而消滅，顯無勝訴之望等語（原
法院卷四二、四三頁），茍非虛妄，則原法院未依前述規定及情
事詳加審酌，相對人是否已盡釋明其無資力之責？及其所提之本
案訴訟，依其主張之事實於法律上是否已達於顯無勝訴之望之程
度？即逕予駁回再抗告人對於台北地院第二二三號裁定之抗告，
自有可議。再抗告意旨指摘原裁定不當，求予廢棄，非無理由。
據上論結，本件再抗告為有理由。依民事訴訟法第四百九十五條
之一第二項、第四百七十七條第一項、第四百七十八條第二項，
裁定如主文。
中    華    民    國  九十七  年   十一   月  二十七  日
                      最高法院民事第三庭
                          審判長法官  蘇  茂  秋
                                法官  陳  碧  玉
                                法官  王  仁  貴
                                法官  張  宗  權
                                法官  葉  勝  利
      本件正本證明與原本無異
                                      書  記  官
中    華    民    國  九十七  年   十二   月    九    日
                                                      Ｑ


司法院資訊處製作；財團法人民間司法改革基金會備份。
